臺灣彰化地方法院刑事附帶民事判決
111年度附民字第277號
原      告  李軒濬  


被      告  張予誠  


上列被告因妨害自由等案件（本院111年度易字第395號），經原
告提起刑事附帶民事訴訟，請求損害賠償，本院判決如下：
    主  文
被告應給付原告新臺幣貳萬元，及自民國111年6月18日起至清償
日止，按週年利率百分之五計算之利息。
原告其餘之訴駁回。
本判決第一項得假執行。但被告如以新臺幣貳萬元為原告預供擔
保，得免為假執行。
    事實及理由
一、原告起訴主張：被告於民國110年12月5日19時30分許，在原
    告住處前馬路不特定人得共見共聞場所，基於公然侮辱、恐
    嚇之犯意，對原告屋內辱罵「毋加仔，你做小人就好」（台
    語），足以貶抑原告之人格；以及揚言「你最好都不要出門
    」（台語），以此方式恐嚇原告；又於同年月8日上午6時39
    分許，又在原告住處前馬路不特定人得共見共聞場所，基於
    公然侮辱之犯意，對原告屋內辱罵「無路用的人」、「你不
    要臉，你全家做小人」、「三小，你不要臉」、「幹你娘、
    睡不醒」、「嘿呀、你不要臉」、「你全家不要臉、你全家
    做小人」（均台語），足以貶抑原告之人格。上述事實業經
    臺灣彰化地方檢察署檢察官以111年度偵字第2713號起訴書
    提起公訴在案，爰請求被告應賠償原告非財產損失等語，並
    聲明：㈠被告應給付原告200,000元，及自起訴狀繕本送達翌
    日起至清償日止，按年息百分之5計算之利息；㈡訴訟費用由
    被告負擔。
二、被告則以：不認識對方，沒有指名道姓等語，並聲明：原告
    之訴駁回。
三、本院得心證之理由：
  ㈠原告主張之事實，業經本院以111年度易字第395號刑事判決
    認定，並判處被告罪刑在案，原告之主張，堪信為真。
  ㈡按因故意或過失，不法侵害他人之權利者，負損害賠償責任
    。故意以背於善良風俗之方法，加損害於他人者亦同。又按
    不法侵害他人之身體、健康、名譽、自由、信用、隱私、貞
    操，或不法侵害其他人格法益而情節重大者，被害人雖非財
    產上之損害，亦得請求賠償相當之金額。民法第184條第1項
    、第195條第1項前段分別定有明文。本件被告有公然侮辱、
    恐嚇而不法侵害原告自由權利之事實，已如上述，原告依侵
    權行為之法律關係，請求被告負非財產上之損害賠償責任，
    即屬有據。
  ㈢再按非財產上損害之慰撫金數額，究竟若干為適當，應斟酌
    兩造身分、地位及經濟狀況，俾為審判之依據，最高法院86
    年度臺上字第511號判決意旨可參。查原告高中畢業，現齡5
    1歲，被告國中畢業，現齡43歲，此據兩造分別陳明，本院
    審酌兩造之身分、地位、經濟能力，及考量被告在馬路上對
    鄰居原告以言語辱罵、恐嚇之加害手段、情狀、原告因而所
    受精神上之痛苦等一切情狀，認原告請求被告賠償其非財產
    上之損害即精神慰撫金20萬元，尚屬過高，應以2萬元為適
    當，逾此部分之請求，即無依據。
  ㈣又按給付無確定期限者，債務人於債權人得請求給付時，經
    其催告而未為給付，自受催告時起，負遲延責任。其經債權
    人起訴而送達訴狀，或依督促程序送達支付命令，或為其他
    相類之行為者，與催告有同一之效力。遲延之債務，以支付
    金錢為標的者，債權人得請求依法定利率計算之遲延利息；
    應付利息之債務，其利率未經約定，亦無法律可據者，週年
    利率為5%，民法第229條第2項、第233條第1項前段及第203
    條分別定有明文。經查，被告對原告所負之上述給付義務，
    因未經兩造特約而無確定清償期限或特定利率，然其既經原
    告以起訴狀繕本送達，依上述說明，自應從起訴狀繕本送達
    翌日即111年6月18日起，以週年利率5%計算之遲延利息對原
    告負法定遲延責任，是原告就此所為遲延利息之主張，應予
    准許。
四、綜上所述，原告依據侵權行為之法律關係，請求被告賠償20
    ,000元及自起訴狀繕本送達被告之翌日即111年6月18日起至
    清償日止按年息5%計算之利息，為有理由，應予准許；其逾
    此範圍之請求，則無理由，應予駁回。
五、原告勝訴部分，因所命給付金額未逾50萬元，爰依刑事訴訟
    法第491條第10款規定準用民事訴訟法第389條第1項第5款規
    定，依職權宣告假執行。本院另依民事訴訟法第392條第2項
    規定，依職權宣告被告預供擔保，得免為假執行。
據上論結，本件原告之訴，一部有理由，一部無理由，應依刑事
訴訟法第502條、第491條第10款，民事訴訟法第389條第1項第5
款、第392第2項，判決如主文。
中　　華　　民　　國　111　　年　　7　　月　　 7      日
                  刑事第四庭    法  官  余仕明
以上正本證明與原本無異。
如不服本判決應於收受判決後20日內向本院提出上訴書狀，並應
敘述具體理由。其未敘述上訴理由者，應於上訴期間屆滿後20日
內向本院補提理由書( 均須按他造當事人之人數附繕本) 「切勿
逕送上級法院」。
本判決非對於刑事訴訟之判決有上訴時不得上訴。
中　　華　　民　　國　　111 　年　　7 　　月　　7 　　日
                                書記官  魏嘉信